【裁判字號】    97,訴,728
【裁判日期】    970513
【裁判案由】    毒品危害防制條例
【裁判全文】
臺灣板橋地方法院刑事判決               97年度訴字第728號
公  訴  人  臺灣板橋地方法院檢察署檢察官
被      告  甲○○
                    2號3樓
                    （另案於臺灣臺北監獄臺北分監執行）
上列被告因違反毒品危害防制條例案件，經檢察官提起公訴（97
年度毒偵字第449號），被告於準備程序中對被訴之事實為有罪
陳述，本院合議庭裁定由受命法官獨任行簡式審判程序，並判決
如下：
    主  文
甲○○施用第一級毒品，累犯，處有期徒刑拾月，扣案分裝杓參
支所含之海洛因殘渣（微量無法秤重）均沒收銷燬之，上開分裝
杓參支及分裝袋伍包均沒收；又施用第二級毒品，累犯，處有期
徒刑陸月。應執行有期徒刑壹年壹月。扣案分裝杓參支所含之海
洛因殘渣（微量無法秤重）均沒收銷燬之，上開分裝杓參支及分
裝袋伍包均沒收。
    事  實
一、甲○○前於民國八十七年間因施用毒品案件，經臺灣板橋地
    方法院檢察署檢察官聲請本院以八十七年度毒聲字第一二四
    六號裁定送觀察、勒戒後，認有繼續施用毒品之傾向，經本
    院以八十七年度毒聲字第一七四三號裁定令入戒治處所施以
    強制戒治，因戒治成效經評定為合格，經本院於八十八年二
    月九日以八十八年度毒聲字第八六七號裁定停止戒治，所餘
    期間付保護管束，於八十八年九月三日保護管束期滿未經撤
    銷，視為強制戒治期滿執行完畢，並經臺灣板橋地方法院檢
    察署檢察官於八十八年十月八日以八十八年度戒毒偵字第五
    一號不起訴處分確定；又於九十年間因施用毒品案件，經本
    院於九十年十二月二十八日以九十年度毒聲字第四九九八號
    裁定令入戒治處所施以強制戒治，於九十二年二月四日強制
    戒治期滿執行完畢；此部分施用毒品犯行，經本院於九十一
    年四月二十二日以九十一年度訴字第五七一號判處有期徒刑
    七月，於九十二年九月三日執行完畢釋放；復於九十三年間
    因違反毒品危害防制條例案件（持有第一級毒品），經本院
    於九十三年六月十日以九十三年度簡字第一九八七號判處有
    期徒刑四月，如易科罰金以銀元三百元折算一日，於九十三
    年八月九日易科罰金執行完畢；再於九十四年間因施用第一
    級、第二級毒品案件，經本院以九十四年度訴字第一六七五
    號判處有期徒刑九月、五月，應執行有期徒刑一年確定，於
    九十五年九月十一日執行完畢。
二、甲○○不知悔改，明知海洛因、甲基安非他命分別係毒品危
    害防制條例所規定之第一級、第二級毒品，不得非法持有、
    施用，竟於上開強制戒治執行完畢釋放後五年內，基於施用
    第一級毒品海洛因之犯意，於九十六年十二月二十六日下午
    四時許為警採尿前二十六小時內某時（其為警查獲後至採尿
    前之人身自由受公權力拘束之時間應予扣除；起訴書就上述
    施用海洛因時間誤載為同月二十四日夜間八時許），在臺北
    縣板橋市○○路○段一七四巷一七六弄九之二號三樓住處，
    以將海洛因加水及葡萄糖置於注射針筒並注射至身體血管之
    方式，非法施用第一級毒品海洛因；甲○○另基於施用第二
    級毒品甲基安非他命（起訴書誤載「安非他命」）之犯意，
    於九十六年十二月二十六日某時許（起訴書略載為同日為警
    採尿前九十六小時內某時），在上址住處，以將毒品甲基安
    非他命置於玻璃球內點火加熱燒烤產生白煙吸聞之方式，施
    用第二級毒品甲基安非他命。嗣於九十六年十二月二十六日
    下午三時許，在上址住處為警查獲，並扣得其所有供施用海
    洛因時所用之分裝杓（內含微量海洛因殘渣，無法秤重）三
    支及施用海洛因預備使用之分裝袋五包。
三、案經臺北縣政府警察局海山分局報請臺灣板橋地方法院檢察
    署檢察官偵查起訴。
    理  由
一、訊據被告甲○○對於上揭時地，施用第一級毒品海洛因、第
    二級毒品甲基安非他命之事實，於本院審理中坦承不諱，並
    有其所有供施用海洛因所用之分裝杓（內含微量海洛因殘渣
    ）三支及施用海洛因時預備使用之分裝袋五包扣案可資佐證
    。又被告經警查獲所採集尿液經送鑑定，亦呈海洛因代謝物
    嗎啡、安非他命類陽性反應，有臺灣檢驗科技科技股份有限
    公司九十七年一月九日（檢體編號0000000000－
    0號）濫用藥物尿液檢驗報告、代碼對照表各一紙在卷可稽
    。按安非他命、甲基安非他命固同屬安非他命類之中樞神經
    興奮劑，且俗名通常互為混用，惟二者究係不同之第二級毒
    品，並以甲基安非他命目前國內濫用最為嚴重。而施用甲基
    安非他命之代謝最先是去N-甲基（N-deme thylation）形成
    安非他命，而施用甲基安非他命後，在正常尿液PH值情況下
    ，二十四小時內，有百分之四十三服用劑量以甲基安非他命
    原態排出；另施用安非他命後二十四小時內，有百分之三十
    以安非他命原態排出，百分之二十經去氨基作用及氧化作用
    形成苯甲酸，百分之二經反應形成Norephed rine （參行政
    院衛生署出版「物質濫用」、「常見濫用藥物檢驗方法彙編
    」所載）。而施用安非他命後，其尿液不致檢出甲基安非他
    命陽性反應，而施用甲基安非他命後，其尿液可檢出甲基安
    非他命和其代謝物安非他命成分，有行政院衛生署管制藥品
    管理局九十三年十一月二日管檢字第０九三００一０四九九
    號函可資參考。是尿液經檢驗出甲基安非他命陽性，係被告
    施用甲基安非他命後以甲基安非他命原態排出者；而檢驗出
    安非他命陽性部分，乃施用甲基安非他命、安非他命均可檢
    驗出安非他命陽性反應。則由本件被告尿液經檢驗結果，呈
    甲基安非他命、安非他命陽性反應，且甲基安非他命濃度達
    １２４７１ｎｇ／ｍｌ，揆諸上開說明，堪認被告係施用甲
    基安非他命。則公訴意旨就此部分記載為安非他命，尚有誤
    會，應予更正。次按海洛因經注射或吸入人體後，約百分之
    八十於二十四小時內自尿中排出，一般而言，尿液中能否驗
    出嗎啡陽性反應與其投與量、投與途徑、採尿時間、個人體
    質及檢測方法之靈敏度有關，國外曾有文獻報導注射六毫克
    之海洛因鹽酸鹽，其代謝物嗎啡之平均可檢出時限約為二十
    六小時，亦經行政院衛生署藥物食品檢驗局於八十一年九月
    八日以藥檢壹字第八一一四八八五號函述綦詳；再參諸海洛
    因係由嗎啡經化學合成之半人工合成品，其毒性倍於嗎啡，
    其施打或吸食後經人體代謝作用而分解成毒性較低之嗎啡，
    而於尿液中被檢測出，故吸食或施打海洛因或嗎啡，在尿液
    中均以嗎啡形態被檢測出，此為本院職務上已知之事實，並
    經行政院衛生署藥物食品檢驗局上揭函文敘明，復衡諸目前
    一般常見施用之毒品皆係海洛因，甚少或甚至未見有施用鴉
    片或嗎啡者之常情，被告所施用之第一級毒品係海洛因之事
    實，已可認定，是被告於上述經警採尿前之二十六小時內之
    某時許（其為警查獲後至採尿前之人身自由受公權力拘束之
    時間應予扣除），有施用第一級毒品海洛因之犯行，亦堪以
    認定。綜上，足認被告自白於九十六年十二月二十五日施用
    甲基安非他命及於同日採尿前二十六小時內之某時施用海洛
    因等犯行，核與事實相符，均堪以採信。另被告前有如事實
    欄所載之強制戒治執行完畢紀錄，有臺灣高等法院被告前案
    紀錄表附卷可憑，足認其係強制戒治執行完畢釋放後五年內
    再犯施用第一級、第二級毒品之罪，本案事證明確，被告犯
    行洵堪認定，應依法論科。
二、按海洛因、甲基安非他命係毒品危害防制條例第二條第二項
    第一款、第二款所明定之第一級、第二級毒品，不得非法持
    有、施用。核被告所為，係犯毒品危害防制條例第十條第一
    項之施用第一級毒品海洛因罪，及同條第二項之施用第二級
    毒品甲基安非他命罪。其施用第一級毒品海洛因前後持有海
    洛因，施用第二級毒品甲基安非他命前持有甲基安非他命之
    低度行為，應分別為施用海洛因、甲基安非他命之高度行為
    所吸收，不另論罪。被告所犯上開二罪，犯意個別，行為互
    殊，應分論併罰。另被告有事實欄所載之犯罪執行完畢紀錄
    ，有前開臺灣高等法院被告前案紀錄表可按，其於刑之執行
    完畢後五年內，再犯本件有期徒刑以上刑之二罪，均為累犯
    ，應依刑法第四十七條第一項之規定加重其刑。爰審酌被告
    犯罪之動機、目的、手段，施用上述毒品戕害一己身心健康
    所生之危害，但未對他人造成實際損害，及其犯後坦承犯行
    之態度等一切情狀，分別量處如主文所示之刑，並定其應執
    行之刑。
三、扣案分裝杓三支所含之海洛因殘渣（微量無法秤重），係第
    一級毒品，應依毒品危害防制條例第十八條第一項前段之規
    定，宣告沒收銷燬之。又上開分裝杓三支、分裝袋五包，均
    係被告所有，分別供其施用毒品海洛因所用、預備使用之物
    ，業據被告於本院審理中供明在卷，併依刑法第三十八條第
    一項第二款規定宣告沒收之。
據上論斷，應依刑事訴訟法第二百七十三條之一第一項、第二百
九十九條第一項前段，毒品危害防制條例第十條第一項、第二項
、第十八條第一項前段，刑法第十一條前段、第四十七條第一項
、第五十一條第五款、第三十八條第一項第二款，判決如主文。
本案經檢察官鄭潔如到庭執行職務。
中    華    民    國    97    年    5     月    13    日
                  刑事第十六庭  法  官  楊 志 雄
以上正本證明與原本無異
如不服本判決應於送達後十日內向本院提出上訴狀。
                                書記官  陳 春 銘
中    華    民    國    97    年    5     月    13    日
附錄本案論罪科刑法條全文：
毒品危害防制條例第十條
施用第一級毒品者，處六月以上五年以下有期徒刑。
施用第二級毒品者，處三年以下有期徒刑。


司法院資訊處製作；財團法人民間司法改革基金會備份。
